臺灣彰化地方法院北斗簡易庭民事判決
111年度斗簡字第262號
原      告  吳玟慧  
訴訟代理人  王志盛  
被      告  賴銘勇  

訴訟代理人  周志清  
上列當事人間請求損害賠償(交通)事件，本院於民國111年11月2
2日言詞辯論終結，判決如下：
    主  文
被告應給付原告新臺幣壹拾參萬捌仟陸佰元，及自民國一一一年
五月二十七日起至清償日止，按年息百分之五計算之利息。
原告其餘之訴駁回。
訴訟費用新臺幣貳仟捌佰柒拾捌元，其中新臺幣壹仟捌佰肆拾元
由被告負擔，餘由原告負擔。
本判決第一項得假執行；但被告如以新臺幣壹拾參萬捌仟陸佰元
為原告預供擔保，得免為假執行。
    事實及理由
一、原告主張：
  ㈠被告於民國110年2月3日，駕駛車牌號碼0000-00號自用小貨
    車（下稱系爭A車），沿彰化縣永靖鄉獨鰲村圳腳巷81弄由
    北往南方向行駛，行經張厝巷與圳腳巷81弄之無號誌交岔路
    口(下稱系爭無號誌交岔路口)時，因超速、未減速慢行及作
    隨時停車準備之過失，致碰撞訴外人周莉婷駕駛沿彰化縣○○
    鄉○○村○○巷○○○○○○○○○○○○號誌交岔路口之原告所有車牌號碼
    000-0000號自用小客車（下稱系爭B車），造成系爭B車因此
    全毀(下稱系爭事故)。
　㈡系爭B車經估價修復費用為新臺幣(下同)780,000元，而系爭B
    車價值為630,000元加計車輛配件50,000元，共計680,000元
    ，是系爭B車已無修復實益，而系爭B車已以138,000元出售
    他人，扣除系爭B車出售之價格後被告尚應賠償原告542,000
    元，但系爭事故被告應負40%責任，原告依侵權行為之法律
    關係，請求被告賠償216,800元等語，並聲明：被告應給付
    原告216,800元及自起訴狀繕本送達翌日起至清償日止，按
    年息5%計算之利息。
二、被告則以：對於系爭B車為原告所有且原告已以138,000元將
    沒有修復之系爭B車出售他人沒意見。另系爭B車修復費用應
    為468,017元，事故前價值應為480,000元，且原告應負70%
    以上過失責任等語。並聲明：原告之訴駁回。
三、本院之判斷：
  ㈠原告主張被告於110年2月3日駕駛系爭A車，沿彰化縣永靖鄉
    獨鰲村圳腳巷81弄由北往南方向行駛，行經系爭無號誌交岔
    路口時，因超速、未減速慢行及作隨時停車準備之過失，致
    碰撞周莉婷駕駛沿彰化縣○○鄉○○村○○巷○○○○○○○○○○○○號誌交
    岔路口之原告所有系爭B車，造成系爭B車因此受損等情，並
    提出交通部公路總局車輛行車事故鑑定覆議會覆議意見書(
    覆議結果為周莉婷駕駛自用小客貨車，行經無號誌交岔路口
    ，左方車未暫停讓右方車先行，為肇事主因；賴銘勇駕駛自
    用小貨車，行經無號誌交岔路口，未減速慢行，作隨時停車
    之準備，為肇事次因，且系爭無號誌交岔路口速限30公里/
    小時，而賴銘勇駕駛自用小貨車於肇事前平均車速約為35-4
    1公里/小時)、系爭B車發生系爭事故後之受損彩色照片、本
    院110年度斗簡字第25號簡易民事判決書、汽車買賣合約書
    等件為證，且被告僅為上開抗辯，自堪信原告此部分之主張
    為真實。
　㈡按因故意或過失，不法侵害他人之權利者，負損害賠償責任
    。違反保護他人之法律，致生損害於他人者，負賠償責任。
    汽車、機車或其他非依軌道行駛之動力車輛，在使用中加損
    害於他人者，駕駛人應賠償因此所生之損害。但於防止損害
    之發生，已盡相當之注意者，不在此限。民法第184條第1項
    前段、第2項前段、第191條之2分別定有明文。本件被告就
    系爭事故之發生應負過失責任，從而原告依前開規定，請求
    被告負損害賠償責任，於法自屬有據。
　㈢原告主張系爭B車修復費用為780,000元一情，雖提出南陽實
    業股份有限公司中彰分公司花壇服務廠所出具記載780,000
    元估價單及傳喚證人江兆弘即南陽實業股份有限公司中彰分
    公司花壇服務廠員工到庭作證為證，惟為被告所否認，並提
    出南陽實業股份有限公司中彰分公司花壇服務廠所出具記載
    468,017元估價單為證，而證人江兆弘於本院111年11月22日
    言詞辯論期日到庭具結證稱：系爭B車是向南陽實業股份有
    限公司購買新車，新車原價130幾萬元，再加一些配備約140
    萬元。系爭B車發生系爭事故後就拖到南陽實業股份有限公
    司中彰分公司花壇服務廠，當天花壇服務廠廠長、技師就接
    車查看系爭B車受損情況，後續車主有來花壇服務廠請花壇
    服務廠開估價單，所以花壇服務廠就開一張記載780,000元
    修復費用之估價單，但因系爭B車沒有拆裝，這是技師依照
    經驗目視估價不是準確的，只是先給車主參考要不要修車而
    已，而車主拿了估價單並沒有要修，所以系爭B車就先放在
    花壇服務廠。又南陽實業股份有限公司中彰分公司花壇服務
    廠所出具記載468,017元估價單，是因為保險公司到花壇服
    務廠，要求花壇服務廠出具記載明細之估價單，花壇服務廠
    技師依照目視情況估價出具，但因為沒有拆裝系爭B車，所
    以系爭B車拆裝後損害應會更高。另南陽實業股份有限公司
    中彰分公司花壇服務廠所出具系爭B車發生系爭事故前價值
    為630,000元，是原告要求花壇服務廠提供系爭B車發生車禍
    前價值為何給原告參考，但實際上要看系爭B車車況才能決
    定，該630,000元只是參考而已，並不是絕對準確，但除非
    系爭B車受損情況跟外觀差別很多，不然應該相差，不會到1
    0幾萬，可能幾萬元。又伊看過系爭B車受損後的情況，受損
    非常嚴重，除了外觀受損嚴重，引擎室受到擠壓，伊認為修
    理費用已經超過沒有受損前價值，修理是沒有意義，可以不
    用修理，可以報廢或賣掉等語。
　㈣是依證人江兆弘上開所證可知，南陽實業股份有限公司中彰
    分公司花壇服務廠，僅係依系爭B車受損外觀依經驗目視估
    價即出具記載780,000元、468,017元之估價單，但該等780,
    000元、468,017元修復費用因南陽實業股份有限公司中彰分
    公司花壇服務廠未拆裝系爭B車所以並不準確，是南陽實業
    股份有限公司中彰分公司花壇服務廠所出具780,000元、468
    ,017元之估價單，自不得作為系爭B車受損修復金額之依據
    。
　㈤又按不法毀損他人之物者，被害人得請求賠償其物因毀損所
    減少之價額，民法196條定有明文，且依最高法院77年5月17
    日第9次民事庭會議決議見解，固認上開法條所指之物因毀
    損所減少之價額，得以修復費用為估定之標準，然其亦指出
    需以必要者為限，是若車輛受損後雖能修復，但如修理所需
    費用超過該車受損前之價格，則不能認為該修復費用係屬必
    要，自應以車輛受損前之價格，扣除車輛受損後之殘值，以
    其間差額作為損害額，始符誠信公平原則。又當事人已證明
    受有損害而不能證明其數額或證明顯有重大困難者，法院應
    審酌一切情況，依所得心證定其數額，為民事訴訟法第222
    條第2項所明定。系爭B車於104年3月間出廠使用，有系爭B
    車行照可按，系爭B車迄至車禍發生之110年2月3日使用逾5
    年，而系爭B車被撞後，車體嚴重受損變形，此有系爭B車被
    撞後照片足參，更有證人江兆弘上開所證：伊看過系爭B車
    受損後的情況，受損非常嚴重，除了外觀受損嚴重，引擎室
    受到擠壓，伊認為修理費用已經超過沒有受損前價值，修理
    是沒有意義，可以不用修理，可以報廢或賣掉等語，堪認系
    爭B車被撞後已達回復原狀顯有重大困難程度。
　㈥又原告固主張系爭B車發生系爭事故前價值為680,000元一情
    ，並提出南陽實業股份有限公司中彰分公司花壇服務廠所出
    具記載系爭B車於發生系爭事故前為630,000元價值之文書為
    證，惟依證人江兆弘上開所證：南陽實業股份有限公司中彰
    分公司花壇服務廠，是因原告要求提供系爭B車發生車禍前
    價值為何給原告參考，該630,000元只是參考而已，並不是
    絕對準確，但除非系爭B車受損情況跟外觀差別很多，不然
    應該相差，不會到10幾萬，可能幾萬元等語，是南陽實業股
    份有限公司中彰分公司花壇服務廠所出具630,000元之文件
    ，自不得作為系爭B車發生系爭事故前為630,000元價值之憑
    據，又原告未曾囑託任何鑑定機關就系爭B車事故發生前後
    之市價鑑價，無從期待得以鑑定資料確定其價值。本院爰依
    上開規定，斟酌系爭A車之出廠日期、使用年限、品牌形象
    以及證人江兆弘上開所證：南陽實業股份有限公司中彰分公
    司花壇服務廠所出具系爭B車發生系爭事故前價值為630,000
    元，雖實際上要看系爭B車車況才能決定，該630,000元只是
    參考而已，並不是絕對準確，但除非系爭B車受損情況跟外
    觀差別很多，不然應該相差，不會到10幾萬，可能幾萬元等
    語等一切情事，認為系爭B車於系爭事故發生前價值應為以6
    00,000元，而該600,000元再扣除系爭B車未修復之售價138,
    000元，認為系爭B車因系爭事故導致損害額以462,000元為
    適當。 
  ㈦又損害之發生或擴大，被害人與有過失者，法院得減輕賠償
    金額，或免除之；重大之損害原因，為債務人所不及知，而
    被害人不預促其注意或怠於避免或減少損害者，為與有過失
    ；前二項之規定，於被害人之代理人或使用人與有過失者，
    準用之，民法第217條定有明文。該項規定之目的，在謀求
    加害人與被害人間之公平，故在裁判上法院得以職權減輕或
    免除之。查本件周莉婷駕駛系爭B車，行經無號誌交岔路口
    ，左方車未暫停讓右方車先行致生系爭事故，已如前述，是
    周莉婷此舉應為肇事主因。本院斟酌兩造過失程度及原因力
    之強弱，認周莉婷應負擔70%之過失責任，被告則應負擔30%
    之過失責任。是則原告行使損害賠償請求權，亦應承受周莉
    婷之過失，並依此比例酌減被告之賠償責任，被告減輕後對
    原告所應負之損害賠償金額為138,600元（計算式為：462,0
    00×0.3＝138,600元）。
　㈧綜上所述，原告依侵權行為之法律關係，請求被告給付138,6
    00元及自起訴狀繕本送達翌日即111年5月27日起至清償日止
    ，按年息5%計算之利息，為有理由，應予准許。逾此範圍之
    請求，即屬無據，應予駁回。
四、本判決原告勝訴部分，係適用民事訴訟法第427條第1項簡易
    訴訟程序所為被告敗訴之判決，依同法第389條第1項第3款
    規定，應依職權宣告假執行。並依同法第392條第2項規定，
    依職權宣告被告如預供相當之擔保，得免為假執行。
五、本件事證已臻明確，兩造其餘攻擊防禦方法及所提證據，於
    判決結果不生影響，爰不一一論列。
六、訴訟費用負擔之依據：民事訴訟法第79條。本件第一審訴訟
    費用為2,878元（裁判費2,320元、證人旅費558元），本院
    依兩造之勝敗比例酌定訴訟費用負擔，爰判決如主文第3項
    所示。
中　　華　　民　　國　　111 　年　　12　　月　　13　　日
                  臺灣彰化地方法院北斗簡易庭
                          法  官  楊鑫忠
以上正本係照原本作成。
如對本判決不服提起上訴，應於送達後20日內，向本院提出上訴
狀並表明上訴理由(須按對造人數附繕本) 。
中　　華　　民　　國　　111 　年　　12　　月　　13　　日
　　　　　　　　　　　　　書記官  張清秀